【裁判字號】    92,訴,750
【裁判日期】    920711
【裁判案由】    偽造文書等
【裁判全文】
臺灣彰化地方法院刑事判決                          九十二年度訴字第七五號
    被      告  丙○
右列被告因偽造文書等案件，經檢察官提起公訴（九十二年度偵字第一八六八號），
本院判決如左：
        主  文
丙○行使偽造私文書，足以生損害於公眾及他人，處有期徒刑拾月。
偽造之郵政存簿儲金提款單壹紙沒收。
        事  實
一、丙○於民國九十一年十一月二十二日起，向屋主甲○○分租位於彰化縣彰化市○
    ○路○段五五六巷二四之九號三樓之其中一個房間，平日與甲○○之妻乙○○均
    住在該址三樓之不同房間，丙○竟意圖為自己不法所有，於同年十一月底或十二
    月初某日，趁無人之際，徒手進入前揭租處三樓鄭惠杏之房間內竊取乙○○房間
    衣櫃內之金飾耳環一對、項鍊二條及戒指二只（合計價值約新台幣【下同】五萬
    元），以及辦公桌抽屜內乙○○所有之彰化曉陽路郵局帳號000000000
    00000號郵政存簿儲金簿一本，再至一樓客廳音響櫃內竊取乙○○所有之印
    章一枚，得手後，丙○即持所竊得之乙○○前開郵局儲金簿及印章，於同年十二
    月六日十五時二十五分許，前往位於彰化縣彰化市○○路○段四十九號南瑤郵局
    ，盜用乙○○之印章而偽造乙○○名義之提款單一紙，提領乙○○前揭郵局帳戶
    內之存款二萬二千元，致南瑤郵局承辦人員陷於錯誤，誤以為丙○係有權提領人
    ，而如數給付，足生損害於乙○○及南瑤郵局對存戶存款管理登記之正確性，丙
    ○於領得上開款項後，為避免遭人發現，遂將前揭郵局儲金簿丟棄，印章則放回
    原置放處所。嗣因乙○○及甲○○發現上開郵局儲金簿及金飾等物品失竊，乃報
    警處理，經警調閱南瑤郵局監視錄影畫面，始查悉係丙○盜領，而於同年十二月
    二十四日十九時，在丙○前揭租處查獲，並扣得贓款三千五百元。
二、案經乙○○訴請彰化縣警察局彰化分局報請台灣彰化地方法院檢察署檢察官查起
    訴。
        理  由
一、訊據被告固坦承有於前揭時間前往南瑤郵局提領二萬二千元之事實，惟矢口否認
    有竊盜犯行，辯稱：存摺及印章係一真實姓名不詳，綽號「翁仔」之友人於九十
    一年十二月五日交給伊的，而「翁仔」向伊表示係撿到的，叫伊去領錢，伊遂於
    隔天前往郵局提領二萬二千元，領得後一人平分一半，伊並未行竊，應該是「翁
    仔」所偷，而所得款項事後復遭「翁仔」竊走，伊如知道該存摺為屋主之妻所有
    ，就不會去盜領云云。惟查：（一）右揭犯罪事實，業據告訴人乙○○與其夫甲
    ○○分別於警、偵訊中及本院審理時指訴綦詳，並有現場、贓物照片十幀、郵局
    監視器錄影翻拍畫面八幀、現場平面圖、郵政存簿儲金簿影本、贓物認領保管單
    、郵政存簿儲金提款單影本各一紙在卷可按。（二）告訴人擺放金飾、儲金簿、
    印章等物品之處所，係分別放在不同地方，而案發後迄至告訴人查覺遭竊，相距
    有十餘日，期間告訴人及其夫並未查覺有何翻箱倒櫃等遭竊表徵，是倘非熟知屋
    內環境之人所竊，當不致於如此從容及準確為之。況告訴人遭竊之印章事後仍被
    放置回原處，如非熟知屋內環境且常在該處活動之人，焉得於行竊之後，能再輕
    易的把竊得之物放回原處而不被發現，益證被告所辯不實。（三）被告供稱係其
    友人「翁仔」所竊，然郤對「翁仔」之人毫無所悉，迄今仍無法指出其真實姓名
    、年籍以供本院傳訊，以查明其供述是否真實，且被告如僅係受「翁仔」之託前
    往領款，何以「翁仔」之人願以領得之半數分予被告，此亦與事理有違，顯見並
    無「翁仔」其人甚明。（四）告訴人失竊之上開儲金簿及印章，僅有印章置回原
    處，被告如非知該儲金簿為屋主之妻所有，焉會恐遭發現而僅將儲金簿丟棄，而
    只將印章放回原處，可證被告確有竊盜情事。（五）綜上所述，被告確有竊取前
    開儲金簿、印章、金飾後，再持儲金簿、印章前往南瑤郵局盜領二萬二千元，其
    前開所辯，無非係事後卸責之詞，不可採信，本件事證業已明確，被告犯行堪以
    認定。
二、核被告所為，係犯刑法第三百二十條第一項竊盜罪、第三百三十九條第一項詐欺
    取財罪、第二百十六條、第二百十條行使偽造私文書罪。被告盜用印章蓋於提款
    單之行為為偽造提款單之階段行為，偽造私文書之低度行為為行使之高度行為所
    吸收，均不另論罪。又被告所犯前開三罪間，有方法、結果之牽連關係，為牽連
    犯，應依刑法第五十五條之規定從一重之刑法第二百十六條、第二百十條行使偽
    造私文書罪處斷。爰酌被告之品性，犯罪之動機、目的，係利用租屋之便而竊取
    屋主之物，惡性非輕，所生危害，及犯罪後之態度等一切情狀，量處如主文所示
    之刑，以示懲處。至偽造之郵政存簿儲金提款單（如警卷二十三頁影本）一紙，
    為被告所有供犯罪所用之物，雖未扣案，但不能證明業已滅失，併依刑法第三十
    八條第一項第二款之規定宣告沒收。
據上論斷，應依刑事訴訟法第二百九十九條第一項前段，刑法第三百二十條第一項、
第三百三十九條第一項、第二百十六條、第二百十條、第五十五條，罰金罰鍰提高標
準條例第一條前段，判決如主文。
本件經檢察官陳信宏到庭執行職務。
中      華      民      國      九十二      年    七    月      十一    日
                                臺灣彰化地方法院刑事第一庭
                                    法      官  陳  秋  錦
右正本證明與原本無異。
如不服本判決，應於判決送達後十日內，向本院提出上訴狀（須附繕本）。
告訴人或被害人對於判決如有不服具備理由請求檢察官上訴者，其上訴期間之計算係
以檢察官收受判決正本之日期為準。
                                    法院書記官  于  淑  真
中      華      民      國      九十二      年    七    月      十一    日
刑法第三百二十條
意圖為自己或第三人不法之所有，而竊取他人之動產者，為竊盜罪，處五年以下有期
徒刑、拘役或五百元以下罰金。
意圖為自己或第三人不法利益，而竊佔他人之不動產者，依前項之規定處斷。
前二項之未遂犯罰之。
刑法第三百三十九條
意圖為自己或第三人不法之所有，以詐術使人將本人或第三人之物交付者，處五年以
下有期徒刑、拘役或科或併科一千元以下罰金。
以前項方法得財產上不法之利益或使第三人得之者亦同。
前二項之未遂犯罰之。
刑法第二百十六條
行使第二百十條至第二百十五條之文書者，依偽造、變造文書或登載不實事項或使登
載不實事項之規定處斷。
刑法第二百十條
偽造、變造私文書，足以生損害於公眾或他人者，處五年以下有期徒刑。


司法院資訊處製作；財團法人民間司法改革基金會備份。
